【裁判字號】    99,交聲,877
【裁判日期】    990504
【裁判案由】    聲明異議
【裁判全文】
臺灣高雄地方法院交通事件裁定         99年度交聲字第877號
原處分機關  高雄市政府交通局
異  議  人  乙○○
上列異議人即受處分人因違反道路交通管理處罰條例案件，對於
高雄市政府交通局民國99年3 月9 日所為之高市交裁字第裁32-B
00000000號裁決聲明異議，本院裁定如下：
    主  文
異議駁回。
    理  由
一、原處分意旨略以：異議人即受處分人乙○○（下稱異議人）
    騎乘車牌號碼為Z7-088號營業一般小客車（下稱系爭汽車）
    ，於民國99年1 月25日上午10時許，駕車行經有燈光號誌管
    制之高雄市新興區○○○路與開封路交岔路口（下稱系爭路
    口）時，竟闖紅燈跨越該路口所繪設之停止線，為警當場攔
    查，認異議人有違反道路交通管理處罰條例第53條第1 項之
    違規行為，對異議人逕行舉發。原處分機關認異議人確有行
    經有燈光號誌管制之交岔路口闖紅燈之違規行為，於99年3
    月9 日依道路交通管理處罰條例第53條第1 項規定裁處異議
    人罰鍰新臺幣（下同）2,700 元，並記違規點數3 點（原處
    分漏未援引同條例第63條第1 項第3 款）。異議人於99 年3
    月9 日收受上開裁決書後，於99年3 月25日具狀聲明異議。
二、異議意旨略以：當時為異議人在車陣中排隊準備自中正三路
    左轉開封路（當時為綠燈），由於車輛多，因此行進中燈號
    變為紅燈，而異議人所駕系爭汽車已行使至路口一半，且在
    黃色雙網線上，無法停滯現場或倒回停止線內，只能依序左
    轉，異議人並非紅燈左轉，原聲明異議請求撤銷原處分。
三、按汽車駕駛人，行經有燈光號誌管制之交岔路口闖紅燈者，
    處1,800 元以上5,400 元以下罰鍰，並記違規點數3 點，道
    路交通管理處罰條例第53條第1 項、第63條第1 項第3 款分
    別定有明文。
四、經查：
 1、異議人於99年1 月25日上午10時許，駕駛系爭汽車，在系爭
    路口，有行經有燈光號誌管制之交岔路口闖紅燈之事實，業
    據證人即本件開單舉發之員警賴建銘於本院調查時證述：「
    本件違規是由我所舉發，99年1 月25日上午10時我擔任巡邏
    勤務，因要返回派出所，於上開時間，由開封路北向南方向
    騎車正欲返回中正三路派出所，快到東向西車道的快車道那
    裡差點被異議人所駕駛之系爭汽車左轉撞到，我就立即將其
    攔停在開封路上7-11便利商店前面（如卷附現場圖，見本院
    卷第29頁），並依法告發。我當時確實有看到中正路上的東
    西向交通號誌為紅燈，開封路是綠燈，且綠燈還有10幾秒，
    因為我清楚的看到開封路上行人穿越道上的倒數秒數（如卷
    附系爭路口照片三之行人用的號誌，見本院卷第31頁）。雖
    然在行人行走號誌上才有秒數設置，但是因為路口就在派出
    所前面，所以我知道中正路上東西向以及開封路上南北向的
    交通號誌紅燈、綠燈都大約在45秒之間。除非是上下班時段
    （上午7 到9 點，下午5 時到7 時），才會變成90秒。異議
    人違規當時並非上下班的尖峰時間。當我看到開封路北向南
    方向是綠燈行駛的時候，中正路上東西向的交通號誌不可能
    是綠燈，除非是人為控燈，但當時也無人為控燈的情形。異
    議人的車確實是在中正路西向東號誌為紅燈時，跨越第二道
    停止線（即卷存現場圖停止線B ，見本院卷第29頁）左轉。
    當時的天氣是晴天，視野無任何障礙。我攔停異議人之後，
    異議人說乘客趕時間要他左轉的，並請警察手下留情，開輕
    一點，但我告訴異議人說他在派出所的路口前就可以違規了
    ，怎麼能夠手下留情，所以就依法告發。異議人當場拒絕在
    違規單上簽名，但有將紅單第一聯拿走。我從事交通違規舉
    發勤務前前後後有5 、6 年以上了。我不認識異議人，也沒
    有任何恩怨與糾紛。」等語明確（見本院卷第22-26 頁），
    並有本件舉發通知單、系爭路口照片7 張及證人賴建銘繪製
    之系爭路口現場圖在卷可稽（見本院卷第17、29-33 頁）。
    而審諸證人賴建銘身為警方人員，有多年之執勤經驗，且當
    日係目睹異議人全部違規經過，而其所目睹情形，衡情應無
    誤判之情形；而依卷內所存證據資料，並無任何事證足以證
    明其證言係屬虛偽，亦無證據證明其有捏造事實、違法取締
    之情事，復衡諸證人賴建銘與異議人並不認識，彼此間亦無
    恩怨嫌隙，且證人到庭作證須經具結擔保其證言之信憑性，
    否則將受有偽證罪追訴之危險，當不至任意構陷異議人有此
    違規，故證人賴建銘前開證詞應可採信，異議人辯稱當時賴
    建銘騎乘機車係自其所服務之派出所由南向北，直行開封路
    ，未見其違規左轉云云，應認屬卸責之詞，並不足採。況且
    ，異議人於聲明異議狀內自承當時其見綠燈轉為紅燈後，仍
    為左轉之行為（見本院卷第2 頁），益徵異議人確有上開闖
    越紅燈行為。
 2、異議人雖辯稱是因當時車子已經在路口中央之黃色雙網線上
    ，故只能依序左轉云云，然證人賴建銘於本院調查時亦證稱
    ：黃色雙網線上禁止臨時停車，是因為要方便消防車及警車
    出入的。但該路口的黃色雙網線前後各有1 條停止線（如卷
    存現場圖之停止線A 、B ）。如果在黃色雙網線前的停止線
    （即現場圖之停止線A ）就已經看到燈號變換，應該還來得
    及在黃色雙網線後方的停止線（即現場圖停止線之B ）前停
    車等語甚明（見本院卷第24-25 頁），且依卷附現場圖及系
    爭路口照片觀之，停止線A 前方之黃色雙網線範圍非小，於
    黃色雙網線後仍有約2 部汽車車身長之道路，之後才是停止
    線B ，從而依異議人所述，縱其在黃色雙網線上發覺燈號自
    紅燈轉為綠燈，其仍可將系爭汽車往前行駛，在黃色雙網線
    後方即停止線B 前停等紅燈，更何況證人賴建銘前已證稱系
    爭路口中正路上紅燈約45秒，其見到異議人違規時，開封路
    綠燈上尚有10幾秒，足見異議人左轉前，中正三路上東西向
    號誌早已呈現紅燈燈相達20幾秒，異議人竟仍執意左轉，其
    有闖越紅燈左轉行為應無疑義，所辯不足採信。
 3、異議人雖辯稱證人即當日其所搭載之乘客甲○○○可證其未
    闖越紅燈，然經本院傳訊證人甲○○○到庭作證，彼證稱有
    印象當日異議人有在中正路附近7-11停下，但發生何事彼不
    知情，彼也沒什麼問，也沒有注意異議人有無闖紅燈，也忘
    了那時有無看到警察等語（見本院卷第28-42 ），足見證人
    甲○○○對於該日情況或未注意，或已淡忘，彼所為之證詞
    實難對異議人作有利之認定。
五、綜上，異議人於前揭時、地，有駕駛汽車行經有燈光號誌管
    制之交岔路口闖紅燈之交通違規行為甚明。原處分機關因而
    依道路交通管理處罰條例第53條第1 項、第63條第1 項第3
    款及違反道路交通管理事件統一裁罰基準及處理細則所訂之
    違反道路交通管理事件統一裁罰基準表之規定，裁處異議人
    罰鍰2,700 元，並記違規點數3 點，經核尚無違誤，本件異
    議為無理由，應予駁回。
據上論斷，應依道路交通案件處理辦法第19條，裁定如主文。
中    華    民    國    99    年    5     月    4     日
                  交通法庭法  官  余銘軒
以上正本證明與原本無異。
如不服本裁定，應於收受送達後5 日內向本院提出抗告狀。
中    華    民    國    99    年    5     月    5     日
                          書記官  吳書逸

司法院資訊處製作；財團法人民間司法改革基金會備份。
